臺灣臺中地方法院交通事件裁定      100年度交聲字第1878號
原處分機關  交通部公路總局臺中區監理所
異  議  人
即受處分人  郭充原
上列受處分人因違反道路交通管理處罰條例案件，對於交通部公
路總局臺中區監理所民國100年5月31日所為之處分（中監違字第
裁60-HD0000000號裁決書），聲明異議，本院裁定如下：
    主    文
異議駁回。
    理    由
一、原處分意旨略以：異議人即受處分人郭充原（下稱受處分人
    ）所有之車牌號碼OL-7300 號自小客車，於民國98年5月7日
    20時35分許，由沈翠琴駕駛，在臺中市沙鹿區○○○街72號
    前，因「使用註銷之牌照行駛公路」之違規，經臺中市政府
    警察局（原臺中縣警察局）交通警察隊員警掣開中縣警交字
    第HD0000000 號舉發通知單當場舉發，並移送原處分機關處
    理；因本案同時違反道路交通管理處罰條例第12條第1項第4
    款及使用牌照稅法第28條第2 項，依使用牌照稅法與道路交
    通管理處罰條例涉及裁罰競合作業原則第3條、第4條及行政
    罰法第24條第1項、第31條第2項規定，裁處受處分人新臺幣
    （下同）6,890元（本案罰鍰已繳納5,400元，尚未繳納1,49
    0元），並扣繳牌照，於法應無不合等語。
二、異議意旨略以：伊因使用註銷之牌照行駛公路違規，但於98
    年5月12日已繳納罰鍰，並辦妥新牌照（車牌號碼為8439-ME
    號）使用，至今已將近2 年餘，可是近日卻收到臺中監理所
    發文告知必須再繳納罰鍰1,490元，同時凍結車牌號碼8439-
    ME號例行驗車資格，此舉令人難以茍同，伊既已依照臺中區
    監理所親自辦理罰鍰及各項手續，該單位亦當場同意發放新
    牌照使用，一切程序完備，如今臺中區監理所不承認本身錯
    誤，反咬其未繳清罰鍰，同時凍結新牌照8439-ME 號例行驗
    車，不擇手段，眼看驗車截止日期（即6 月13日）逼近，超
    過日期又被迫罰鍰，實有一萬個不服跟怨嘆，懇請臺中地院
    正義公斷，訴求取消再繳納罰鍰1,490 元，並立即恢復新牌
    照8439-ME號准許驗車，爰此提出異議等語。
三、按(一)使用吊銷、註銷之牌照行駛者，處汽車所有人3,600 元
    以上10,800元以下罰鍰，禁止其行駛，並扣繳牌照，道路交
    通管理處罰條例第12條第1項第4款、第2 項定有明文。(二)報
    停、繳銷或註銷牌照之交通工具使用公共水陸道路經查獲者
    ，除責令補稅外，處以應納稅額2 倍之罰鍰，使用牌照稅法
    第28條第2項亦有明定。(三)行政罰法第24條第1項、第2 項規
    定：一行為違反數個行政法上義務規定而應處罰鍰者，依法
    定罰鍰額最高之規定裁處。但裁處之額度，不得低於各該規
    定之罰鍰最低額。前項違反行政法上義務行為，除應處罰鍰
    外，另有沒入或其他種類行政罰之處罰者，得依該規定併為
    裁處。但其處罰種類相同，如從一重處罰已足以達成行政目
    的者，不得重複裁處。(四)又註銷牌照之交通工具使用公共道
    路經查獲，應依使用牌照稅法第28條第2 項及道路交通管理
    處罰條例第12條第1項第4款規定裁處之案件，為一行為同時
    違反二個行政法上義務規定之裁罰競合；行為涉及使用牌照
    稅法第28條第2 項規定之法定罰鍰最高額度，應以應納稅額
    之2倍計算、道路交通管理處罰條例第12條第1項之法定罰鍰
    最高額度為10,800元，最低額為3,600 元，其具體認定標準
    如下：1.依使用牌照稅法之裁罰金額未達10,800元者：由公
    路監理機關管轄，使用牌照稅法與道路交通管理處罰條例涉
    及裁罰競合作業原則第3點、第4點亦有明定。
四、經查：
(一)本件受處分人郭充原所有之車牌號碼OL-7300 號自小客車，
    於98年5月7日20時35分許，由沈翠琴駕駛，在臺中市沙鹿區
    ○○○街72號前，為警舉發其「使用註銷之牌照行駛公路」
    之違規事實，為受處分人所不否認，並有臺中市政府警察局
    （原臺中縣警察局）中縣警交字第HD0000000號舉發通知單1
    份在卷可憑，是受處分人上開違規事實，堪以認定。
(二)受處分人駕駛牌照已遭註銷之交通工具於公共道路，同時違
    反使用牌照稅法第28條第2 項及道路交通管理處罰條例第12
    條第1項第4款規定，係一行為而同時構成二項處罰規定，且
    上開二規定之立法目的、處罰之性質、種類、要件均不相同
    ，其違反行政義務之行為、態樣不同，則依上揭行政罰法第
    24條第1 項規定，應擇一從重處斷，而本件依據使用牌照稅
    法應處罰鍰金額為6,890 元，依據道路交通管理處罰條例應
    處罰鍰金額則為5,400元 等情，有卷附臺中縣地方稅務局99
    年12月9日中縣稅法字第09936892731號函暨檢附之使用牌照
    稅法及道路交通管理處罰條例裁罰競合案件清冊、臺中市政
    府地方稅務局沙鹿分局100年6月22日中市稅沙分字第100556
    5771號函在卷可稽，是從重處斷應依使用牌照稅法規定裁處
    罰鍰6,890元；復按依使用牌照稅法之裁罰金額未達 10,800
    元者，由公路監理機關管轄，此亦為上揭使用牌照稅法與道
    路交通管理處罰條例涉及裁罰競合作業原則第4 點所明定，
    是本件自應由原處分機關即交通部公路總局臺中區監理所管
    轄，先予敘明。從而，原處分機關裁處受處分人罰鍰 6,890
    元（扣除受處分人已繳5,400元，尚需補繳1,490元），並扣
    繳牌照，核無違誤。
(三)受處分人雖以前詞置辯，惟按道路交通管理處罰條例第9 條
    之1 規定，汽車所有人或駕駛人應於向公路監理機關辦理汽
    車檢驗、各項登記或換發牌照、執照前，繳清其所有違反本
    條例第2章、第3章尚未結案之罰鍰。從而，受處分人於原車
    牌號碼OL-7300號牌照被註銷而申請換發8439-ME號新牌照時
    ，應繳清所有罰鍰，然因當時該案尚未經臺中市政府地方稅
    務局沙鹿分局裁罰，原處分機關為受理受處分人之申請換發
    牌照，故於98年5月12日預收此部分之裁罰金額即6,890元之
    保證金支票，以利未來抵繳裁罰金額之用，並將該保證金支
    票移由臺中市政府地方稅務局沙鹿分局處理；又嗣經臺中市
    政府地方稅務局沙鹿分局依據上揭條文規定，認受處分人違
    反使用牌照稅法第28條第2項規定之應裁罰金額6,890元，應
    屬公路監理機關管轄，乃以郵寄退還受處分人所預繳之保證
    金支票，並經受處分人於99年1 月15日簽收等情，業經本院
    函詢臺中市政府地方稅務局沙鹿分局後，經該局於100年9月
    14日中市稅沙分字第1005573612號函復說明上情，有該局函
    文1 份在卷可證，是受處分人辯稱本件有監理機關行政錯誤
    等情，容有誤會。
(四)綜上，原處分機關擇一從重裁處受處分人罰鍰6,890 元整（
    扣除受處分人已繳5,400元，尚需補繳1,490元），並扣繳牌
    照，於法並無不合。受處分人之聲明異議，為無理由，應予
    駁回。
據上論斷，應依道路交通管理處罰條例第87條第2 項、道路交通
事件處理辦法第18條，裁定如主文。
中    華    民    國    100    年    10   月    31    日
                  交通法庭     法  官  潘曉玫
以上正本證明與原本無異。
如不服本裁定，應於收受送達後5日內向本院提出抗告狀。（應
附繕本）
                               書記官  張齡方
中    華    民    國    100    年    10   月    31    日